【裁判字號】    99,交附民,345
【裁判日期】    991123
【裁判案由】    請求損害賠償
【裁判全文】
臺灣臺中地方法院刑事附帶民事訴訟判決
原      告  駱振誠
被      告  賴冠銘
上列被告因過失傷害案件，經原告提起刑事附帶民事訴訟，請求
損害賠償，本院判決如下：
    主  文
原告之訴駁回。
    事實及理由
一、原告主張：(一)被告應賠償原告新臺幣（下同）306,830元
    ，及自起訴狀繕本送達之翌日起至清償日止，按年息百分之
    5 計算之利息；(二)訴訟費用由被告負擔。事實及理由：被
    告賴冠銘於99年3月5日21時許，在台中縣太平市○○路與新
    興路交岔路口，因過失撞傷原告，經偵查屬實，故就以下幾
    點，提出附帶民事請求：1、就減少勞動能力部分：依中國
    醫藥大學附設醫院的建議，原告需休養3個月，而原告長期
    在阿駱貿易有限公司從事水果整理、搬運工作，日薪1500元
    ，3個月薪資共計13萬5千元。2、增加生活所需部分：原告
    因該案的醫療及購買短背架支出，合計為11,830元。3、非
    財產上之損害賠償即精神慰撫金部分：原告雖經3個月療養
    ，傷口已癒合，但搬重能力感大不如前，在精神和肉體也受
    了許多煎熬，從此再也不敢騎機車，就此非財產所能估算的
    損失與痛苦，向被告請求16萬元。以上3項合計為30萬6830
    元。
二、按提起附帶民事訴訟，應於刑事訴訟起訴後第二審辯論終結
    前為之。但在第一審辯論終結後提起上訴前，不得提起；法
    院認為原告之訴不合法或無理由者，應以判決駁回之，刑事
    訴訟法第488條、第502條第1項分別定有明文。又「附帶民
    事訴訟」原本為民事訴訟程序，為求程序之便捷，乃附帶於
    刑事訴訟程序，一併審理及判決。刑事訴訟法之「簡易程序
    」，係法院簡易庭逕以簡易判決處刑，原無「訴訟」可言，
    蓋其若要訴訟，必須適用通常程序。因此，所謂「訴訟」應
    指案件繫屬中之「程序」而言，亦即簡易程序之附帶民事訴
    訟，重在「民事程序」附帶於「刑事程序」，非在「民事訴
    訟」附帶於「刑事訴訟」。申言之，在刑事訴訟中，因有訴
    訟程序可資依附，是以隨時可以提起附帶民事訴訟；若在辯
    論終結之後，已無「訴訟」可言，自不得再行提起附帶民事
    訴訟；須待提起上訴後，案件繫屬於第二審時，始有「訴訟
    」程序可資依附，始得再行提起附帶民事訴訟。刑事訴訟法
    第488條規定：「提起附帶民事訴訟，應於刑事訴訟起訴後
    第二審辯論終結前為之。但在第一審辯論終結後提起上訴前
    ，不得提起。」其故在此。因附帶民事訴訟，係附帶於刑事
    訴訟或刑事程序，故必先以有刑事訴訟為前提。從而在案件
    尚未繫屬法院，刑事附帶民事訴訟自無「訴訟」或「程序」
    可資依附，自不得提起。經查：本件原告於99年11月10日向
    本院遞狀提起本件刑事附帶民事訴訟，有刑事附帶民事賠償
    狀上之收文戳章足憑。惟查，被告所涉過失傷害犯行，雖經
    檢察官於99年10月22日聲請以簡易判決處刑，惟迄99年11月
    10日止，該刑事案件仍未繫屬本院，有被告之臺灣高等法院
    全國前案資料查詢附卷可稽，則原告於刑事訴訟起訴或聲請
    簡易判決處刑而繫屬本院前，提起本件刑事附帶民事訴訟，
    依上開規定，原告之訴即不合法，本院自無從為實體審理，
    自應予以駁回。惟原告仍得於該刑案繫屬本院後，另再行提
    起附帶民事訴訟，併此敘明。
三、依刑事訴訟法第502條第1項，判決如主文。
中    華    民    國    99    年    11    月    23    日
                  刑事第十二庭  法  官  郭瑞祥
以上為正本，係照原本作成。
如不服本判決，得於判決書送達之日起10日內，以書狀敘述理由
（須附繕本），向本院提起上訴。
                                書記官  陳美虹
中    華    民    國    99    年    11    月    23    日

司法院資訊處製作；財團法人民間司法改革基金會備份。
